【裁判字號】    99,訴,11
【裁判日期】    990719
【裁判案由】    妨害性自主罪等
【裁判全文】
臺灣宜蘭地方法院刑事判決                99年度訴字第11號
公  訴  人  臺灣宜蘭地方法院檢察署檢察官
被      告  乙○○
選任辯護人  法律扶助律師包漢銘律師
上列被告因妨害性自主罪等案件，經檢察官提起公訴（98年度偵
字第4730號），本院判決如下：
    主  文
乙○○於民國九十八年七月二十七日犯恐嚇危害安全罪，處有期
徒刑陸月，如易科罰金，以新臺幣壹仟元折算壹日。又於民國九
十八年九月四日犯恐嚇危害安全罪，處有期徒刑陸月，如易科罰
金，以新臺幣壹仟元折算壹日。應執行有期徒刑拾月，如易科罰
金，以新臺幣壹仟元折算壹日。
其餘被訴強制性交罪部分，無罪。
    事  實
一、乙○○與已成年之Ａ女（卷內代號00000000，民國48年出生
    ，真實姓名年籍詳卷附對照表）原係男女朋友，後因感情不
    睦而起爭執。豈料乙○○因此而心生不滿，竟基於恐嚇之犯
    意，於98年7月27日晚間9時47分許，以其所使用之00000000
    00號行動電話寄發「要伊就福伊去慘重死亡」（應係以台語
    發音）之簡訊內容至Ａ女所使用之0000000000號行動電話內
    ，以此等加害生命、身體之簡訊內容恐嚇Ａ女，使Ａ女於閱
    讀上開簡訊內容後心生畏懼，致生危害於安全。
二、乙○○另又基於恐嚇之犯意，於98年9月4日上午9時18分許
    ，以其所使用之0000000000號行動電話寄發「我不夠妳愛破
    嗎幹不成几我會下手」（應係以台語發音）之簡訊內容至Ａ
    女所使用之0000000000號行動電話內，以此等加害生命、身
    體之簡訊內容恐嚇Ａ女，使Ａ女於閱讀上開簡訊內容後心生
    畏懼，致生危害於安全。
三、案經Ａ女訴由宜蘭縣政府警察局移請臺灣宜蘭地方法院檢察
署檢察官偵查起訴。
    理  由 
壹、證據能力部分：
一、按被告以外之人於審判外之言詞或書面陳述，除法律有規定
    者外，不得作為證據，刑事訴訟法第159條第1項定有明文。
    查證人丙○○、甲○○於警詢中之陳述，均屬被告以外之人
    於審判外之陳述，被告並已否認渠等上開陳述之證據能力，
    且該等警詢之陳述亦不具刑事訴訟法第159條之2、第159 條
    之3規定之要件，則參諸刑事訴訟法第159條第1項、第159條
    之2、第159條之3規定，上列證人於警詢中之陳述，均無證
    據能力。
二、又按被告以外之人於審判外之陳述，雖不符前四條之規定，
    而經當事人於審判程序同意作為證據，法院審酌該言詞陳述
    或書面陳述作成時之情況，認為適當者，亦得為證據。當事
    人、代理人或辯護人於法院調查證據時，知有第159條第1項
    不得為證據之情形，而未於言詞辯論終結前聲明異議者，視
    為有前項之同意，刑事訴訟法第159條之5第1項、第2項定有
    明文。本件情形，證人Ａ女於警詢中之陳述，雖屬被告以外
    之人於審判外之陳述，然被告、辯護人、檢察官均已同意採
    為本案證據，本院審酌該等陳述作成時之狀況，亦無不宜作
    為證據情事，依刑事訴訟法第159條之5第1項規定，自得作
    為證據。又被告、辯護人、檢察官於本院審理時對於下列所
    述之其他證據資料，均不爭執其證據能力，本院審酌該等證
    據資料作成時之狀況，均無不宜作為證據情事，依刑事訴訟
    法第159條之5第2項規定，自均得作為證據。
貳、有罪部分：
    訊據被告乙○○矢口否認有何恐嚇之犯行，辯稱「伊只是一
    時氣憤才發出起訴書所記載之二通簡訊去罵Ａ女，罵Ａ女的
    新男友，伊並沒有恐嚇Ａ女之意思。」云云，然查：
一、被告與已成年之Ａ女（卷內代號00000000，48年出生，真實
    姓名年籍詳卷附對照表）原係男女朋友，嗣因感情不睦而起
    爭執後，被告曾於98年7月27日晚間9時47分許，以其所使用
    之0000000000號行動電話寄發「要伊就福伊去慘重死亡」（
    應係以台語發音）之簡訊內容至Ａ女所使用之0000000000號
    行動電話內。另又於98年9月4日上午9時18分許，以其所使
    用之0000000000號行動電話寄發「我不夠妳愛破嗎幹不成几
    我會下手」（應係以台語發音）之簡訊內容至Ａ女所使用之
    0000000000號行動電話內之事實，已據被告坦認在卷（見警
    卷第5頁，偵查卷第20頁，本院卷第16、76、78頁），核與
    證人即告訴人Ａ女於警詢、檢察官偵訊及本院審理時指訴被
    告寄發簡訊恐嚇伊之情節（見警卷證物袋內所附之Ａ女98年
    7月30日警詢筆錄，偵查卷第8至9頁，本院卷第51、55頁）
    ，均相符合，並有98年7月27日晚間9時47分行動電話手機簡
    訊翻拍相片一張（見警卷第21頁）、98年9月4日上午9時18
    分行動電話手機簡訊翻拍相片一張（見警卷第24頁）及Ａ女
    之真實姓名對照表在卷可稽，自堪以認定。
二、又被告係在其與Ａ女感情生變並起爭執後，寄發「要伊就福
    伊去慘重死亡」、「我不夠妳愛破嗎幹不成几我會下手」（
    均應係以台語發音）之簡訊內容予Ａ女，而其所使用的又是
    一般人客觀上認為屬於攻擊性之字語「慘重死亡」、「我會
    下手」，顯然被告前揭寄發簡訊之舉止，並非只是單純的抒
    發不滿情緒，而係基於恐嚇意思，對於Ａ女所為加惡害於生
    命、身體之通知無訛。被告所辯「伊只是一時氣憤才發出起
    訴書所記載之二通簡訊去罵Ａ女，罵Ａ女的新男友，伊並沒
    有恐嚇Ａ女之意思。」云云、辯護人辯護稱「『要伊就福伊
    去慘重死亡』並不是在恐嚇Ａ女，而是希望Ａ女傳達給第三
    人。」云云，均不可採信。
三、另依社會一般觀念衡量，被告對於Ａ女所為前揭加惡害於生
    命、身體之簡訊通知，確實足以使人生畏怖心，且證人Ａ女
    亦已證稱「伊看到被告所寄發的『要伊就福伊去慘重死亡』
    、『我不夠妳愛破嗎幹不成几我會下手』簡訊後，伊很害怕
    。」等語明確（見本院卷第55頁），是被告上開所為自均屬
    恐嚇行為，且足令人心生畏怖，致生危害於安全無訛。
四、綜上所述，本件事證已臻明確，被告空言否認犯行，要屬飾
    卸之詞，諉無足取，其於98年7月27日、98年9月4日二度寄
    發加害生命、身體之簡訊內容恐嚇Ａ女，致使Ａ女於閱讀簡
    訊後心生畏懼，致生危害於安全之恐嚇犯行，均堪予認定，
    均應依法論科。
五、核被告事實欄一、二之所為，均係犯刑法第305條之恐嚇危
    害安全罪。被告於事實欄一、二之所為，犯意各別，行為互
    殊，應予分論併罰。爰審酌被告之素行、智識程度；犯罪之
    動機、目的、手段；因感情糾紛即出言恐嚇被害人，造成被
    害人身心不安，惡性非輕；犯後態度；被害人身心所受傷害
    等一切情狀，暨檢察官、被告、被害人對於科刑範圍所表示
    之意見後，就被告所犯二罪，酌情分別量處如主文所示之刑
    ，並均諭知易科罰金之折算標準，並定其應執行之刑及諭知
    易科罰金之折算標準（按被告行為後，刑法第41條於98年12
    月30日修正公布，並於99年1月1日生效，修正前刑法第41條
    第8項規定：「第1項至第3項規定於數罪併罰，其應執行之
    刑未逾六個月者，亦適用之」，修正後同條項則規定「第1
    項至第4項及第7項之規定，於數罪併罰之數罪均得易科罰金
    或易服社會勞動，其應執行之刑逾六月者，亦適用之」。是
    以修正後規定將數罪併罰之數罪均得易科罰金，其應執行之
    刑逾六月者，亦得易科罰金，比較新舊法後，修正後同條第
    8項規定較有利於被告，爰依刑法第2條第1項但書規定，適
    用修正後之規定），以示懲儆。
參、無罪部分：
一、本件公訴意旨略以：被告乙○○與已成年之Ａ女（卷內代號
    00000000，真實姓名年籍詳卷附對照表）原為男女朋友，嗣
    後因故業已分手。98年7月24日晚間8時許，乙○○與Ａ女相
    約見面，乙○○並於同日晚間10時許，駕車搭載Ａ女前往宜
    蘭縣羅東鎮○○路○段，乙○○旋即要求Ａ女下車談判，詎
    於Ａ女下車後，乙○○竟基於強制性交之犯意，將Ａ女強行
    拉進其母位於宜蘭縣羅東鎮○○路○段○巷○號住處，並將
    該處大門關上，嗣於同日晚間11時許，將Ａ女壓制於上處房
    間床鋪，強行將Ａ女之衣、褲全數褪去，再以其陰莖插入Ａ
    女之陰道，以此強暴之方式對Ａ女強制性交得逞，因認被告
    乙○○涉有刑法第221條第1項之強制性交罪嫌。
二、按犯罪事實應依證據認定之，無證據不得認定犯罪事實；不
    能證明被告犯罪者，應諭知無罪之判決，刑事訴訟法第154
    條第2項、第301條第1項分別定有明文。又告訴人之告訴，
    係以使被告受刑事訴追為目的，是其陳述是否與事實相符，
    仍應調查其他證據以資審認；事實之認定，應憑證據，如未
    能發現相當證據，或證據不足以證明，自不能以推測或擬制
    之方法，以為裁判基礎；認定不利於被告之事實，須依積極
    證據，苟積極證據不足為不利於被告事實之認定時，即應為
    有利於被告之認定，更不必有何有利之證據；認定犯罪事實
    所憑之證據，雖不以直接證據為限，間接證據亦包括在內，
    然無論直接或間接證據，其為訴訟上之證明，須於通常一般
    之人均不致有所懷疑，而得確信其為真實之程度者，始得據
    為有罪之認定，倘其證明尚未達到此一程度，而有合理之懷
    疑存在，致無從為有罪之確信時，即不得遽為不利於被告之
    認定；依刑事訴訟法第161條第1項之規定，檢察官對於起訴
    之犯罪事實，應負提出證據及說服之實質舉證責任，倘其所
    提出之證據，不足為被告有罪之積極證明，或其指出證明之
    方法，無從說服法院以形成被告有罪之心證，基於無罪推定
    之原則，自應為有利於被告之認定，最高法院亦著有52年台
    上字第1300號、40年台上字第86號、30年上字第816號、76
    年台上字第4986號、92年台上字第128號判例意旨可資參照
    。
三、本件公訴人認被告乙○○涉有前揭強制性交犯行，無非係以
    被告之供述、被告寄發予Ａ女之交惡簡訊內容、告訴人Ａ女
    之指訴等為其論據。
四、訊據被告乙○○堅決否認涉有公訴人所指之強制性交犯行，
    辯稱「98年7月24日係Ａ女主動約伊出去，係Ａ女自願與伊
    發生性交行為，伊並沒有強迫Ａ女發生性交行為，伊並沒有
    強制性交之犯行。」等語，經查：
（一）被告於警詢、檢察官偵訊及本院審理時，雖不否認伊有於
      98年7月24日晚間，在伊母親所有之宜蘭縣羅東鎮○○路○
      段186巷7號房屋內，以其陰莖插入Ａ女之陰道內，與Ａ女
      發生性交行為之事實，然始終堅決否認有公訴人所指之強
      制性交犯行，是以公訴人所舉之被告供述內容，尚無從據
      以認定被告有對Ａ女為強制性交之犯行。
（二）告訴人即證人Ａ女於警詢、檢察官偵訊及本院審理時，固
      均指稱「98年7月24日晚間係被告違反伊之意願，以強暴
      之手段，強行對伊為性交行為。」云云，然告訴人之告訴
      ，係以使被告受刑事訴追為目的，則以告訴人與被告間之
      敵對立場，告訴人之指訴原本具有較高之偏頗不實風險，
      因此，對於告訴人指訴之證明力，應當嚴格檢驗，以確保
      其與事實相符，經查：
１、告訴人Ａ女於98年7月31日接受警詢時係指稱「98年7月24日
    晚上，被告係用暴力（用手托住我的下巴，並壓住我的雙手
    ）的方式，對我實施性侵害。被告並沒有攜帶或使用任何犯
    罪工具或藥劑。被告直接用衛生紙擦拭我的下體。」云云（
    見警卷第6至7頁）、於檢察官偵訊時亦指稱「98年7月24日
    晚上，被告用手抓住我的下巴、抓住我的手，硬把我的衣服
    脫下來，不顧我的掙扎反抗，將他的生殖器插入我的下體。
    性侵完後，被告就用衛生紙幫我擦（下體）。」云云（見偵
    卷第7至8頁），然於本院審理時卻指稱「98年7月24日晚上
    ，被告把我壓在床上，我用三字經罵他、用腳踢他，拉扯之
    間，被告右手拿出一把折疊式尖刀擺在我的肚子上，還說這
    種刀刺下去也是會死，我很害怕，被告就扯掉我的衣服，對
    我做強制性交的動作。結束性行為後，被告叫我去沖洗身體
    ，我沒有去，我自己用衛生紙擦拭下體分泌物。」云云（見
    本院卷第48至54頁），其就被告性侵時，是否有使用刀械、
    於性侵結束後，係何人擦拭其下體等重要事項，先後所訴內
    容不一，而該等內容並非一般瑣碎細節，殊難以係受記憶限
    制所致予以解釋，是以Ａ女之指訴已有瑕疵可指。
２、況且，於Ａ女所指訴之強制性交發生時間98年7月24日之後
    ，Ａ女因與被告間之爭執，先後於98年7月26日、98年7月30
    日向警方報案及接受警方詢問，Ａ女於98年7月26日報案後
    ，當警方到場時，Ａ女僅對警方表示被告在其住處樓下不走
    。而Ａ女於98年7月30日接受警方詢問時，亦僅指稱被告於9
    8年7月29日駕駛計程車欲衝撞伊，欲與伊同歸於盡，及被告
    傳簡訊恐嚇伊等語。Ａ女二次接受警詢時，均無隻字片語提
    及被告曾於98年7月24日對伊強制性交之事，此有宜蘭縣政
    府警察局羅東分局99年6月30日警羅偵字第0993105515號函
    附之五結分駐所受理各類案件紀錄表（見本院卷第63至64頁
    ）及98年7月30日Ａ女警詢筆錄（置於警卷證物袋內）在卷
    可稽。而衡諸常情，倘若被告確有於98年7月24日對Ａ女為
    強制性交行為，且又膽大包天的在98年7月26日前往Ａ女住
    處騷擾Ａ女，復又毫無人性的在98年7月29日駕車衝撞Ａ女
    ，欲取Ａ女之命，則Ａ女於98年7月26日、98年7月30日接受
    警方詢問時，豈有不向員警申告被告前於98年7月24日對伊
    為強制性交之理？是以，Ａ女事後於98年7月31日前往宜蘭
    縣警察局婦幼隊對於被告提出強制性交之申告，其所申告之
    內容是否屬實，確屬有疑。
３、再者，於Ａ女所指訴之強制性交發生時間98年7月24日之後
    ，Ａ女先於98年7月25日中午12時14分29秒許，以其所使用
    之門號0000000000行動電話寄發內容「不要一直發神經忘了
    吃飯」之簡訊予被告，復又於98年7月25日晚上6時3分53秒
    許，以其所使用之門號0000000000行動電話寄發內容「不要
    亂想香愛你的」之簡訊予被告之事實，亦據證人Ａ女供明在
    卷（見本院卷第44、49至50、54頁），並有上開手機簡訊畫
    面翻拍相片在卷可稽（見警卷第29、31頁）。而上開簡訊用
    語均屬關懷對方之語，雖Ａ女稱「是因為98年7月24日被告
    對伊強制性交後，被告揚言要自殺，伊才發『不要亂想香愛
    你的』上開簡訊給被告。是因為被告傳簡訊說他要強暴別人
    的老婆，我才傳『不要一直發神經忘了吃飯』的簡訊罵被告
    。」云云，然苟被告確有於98年7月24日對Ａ女為強制性交
    行為，Ａ女理應身心受創嚴重，並對被告充滿怨恨才是，Ａ
    女豈有再發簡訊關懷被告是否自殺？關心被告是否欲強暴其
    他女子？關懷被告吃飯與否？並對被告稱「愛你」之理？顯
    然Ａ女之前揭說法均與常理殊違。是以，由上開Ａ女所發簡
    訊內容觀之，可知在98年7月25日晚上6時3分53秒許之前，
    被告與Ａ女間關係應為和睦。依此，益徵Ａ女指訴被告對伊
    強制性交，尚難逕信為真。
４、綜上，本件告訴人Ａ女之指訴，有前揭諸多瑕疵及不合常理
    之處，要難遽採為認定被告有罪之證據。
（三）又告訴人Ａ女在與被告交往期間，雖曾在與被告發生爭執
      後，就其所使用之門號0000000000號行動電話，向遠傳電
      信股份有限公司申請設定自98年7月2日起，拒絕接聽被告
      所使用之門號0000000000、0000000000號行動電話及「隱
      藏號碼電話」（見本院卷第29頁遠傳電信股份有限公司99
      年2月23日遠傳〈企營〉字第09910203697號函），然案發
      當日即98年7月24日晚上6時29分27秒許，係Ａ女主動以其
      所使用之門號0000000000行動電話寄發內容「晚上十點載
      我」之簡訊內容予被告、案發當日晚上8時22分40秒，係
      Ａ女主動以其所使用之門號0000000000行動電話寄發內容
      「九點耒載我路口」之簡訊內容予被告之事實，亦據證人
      Ａ女供明在卷（見本院卷第52頁），且有上開手機簡訊畫
      面翻拍相片在卷可稽（見警卷第29、30頁），可知在98年
      7月2日之後，雖被告已無法用Ａ女設定拒接之電話與Ａ女
      聯繫，然Ａ女仍得主動與被告聯繫，且案發當日確實係Ａ
      女主動聯繫被告，要求被告前來載她，顯見於案發當時被
      告與Ａ女間之感情仍屬和睦。參以，Ａ女於案發後隔日即
      98年7月25日又先後寄發「不要一直發神經忘了吃飯」、
      「不要亂想香愛你的」之簡訊予被告，益徵於98年7月24
      、25日被告與Ａ女間之感情確實是和睦的。至於被告事後
      從98年7月26日起，確有寄發多則與Ａ女交惡，甚至是恐
      嚇Ａ女之簡訊內容與Ａ女之事實（參見警卷第19至27頁所
      附之手機簡訊畫面翻拍相），然此均係98年7月26日被告
      與Ａ女發生爭執當日及其後所寄發的（參前引之五結分駐
      所受理各類案件紀錄表），因此，尚難據此事後交惡之簡
      訊內容，即遽認在案發當日即98年7月24日被告與Ａ女之
      情感即已絕裂交惡。從而，被告辯稱98年7月24日當日係
      Ａ女自願與伊發生性交行為，即非全然無據。
（四）至於被告雖曾於98年7月27日上午11時17分許，使用門號0
      000000000號行動電話寄發內容「香我愛想妳我要等。在
      付錢在好妳強鑤的我等」之簡訊予Ａ女、於98年7月27日
      上午11時45分許，使用門號0000000000號行動電話寄發內
      容「五日付款給妳跟妳見面需要愛珍重妳不然妳會告津強
      暴」之簡訊予Ａ女、於98年9月4日晚上10時9分許，使用
      門號0000000000號行動電話寄發內容「那一天強暴妳的含
      血噴人沒人性與我在一起出雙入對我週邊都知道可舉證也
      許失了人性」之簡訊予Ａ女（見警卷第19、23頁所附之手
      機簡訊畫面翻拍相片），且於簡訊內容中使用「強暴」之
      字語，然此均係98年7月26日被告與Ａ女發生爭執後所寄
      發的（參前引之五結分駐所受理各類案件紀錄表），且被
      告已辯稱「是因為Ａ女說他要告我強暴她，我才寄發這些
      簡訊」等語，而參諸上開簡訊內容，「香我愛想妳我要等
      。在付錢在好妳強鑤的我等」並無法看出被告所稱之「強
      暴」指的是什麼時候、什麼事，亦非被告承認曾對Ａ女為
      強制性交行為。而「五日付款給妳跟妳見面需要愛珍重妳
      不然妳會告津強暴」指的是Ａ女揚言要告被告「強暴」，
      亦非被告承認曾對Ａ女為強制性交行為。另「那一天強暴
      妳的含血噴人沒人性與我在一起出雙入對我週邊都知道可
      舉證也許失了人性」則係被告否認曾對Ａ女為強制性交行
      為，並指摘Ａ女指控其「強暴」係含血噴人。因此，前揭
      被告所發之簡訊內容，均不足以證明被告有何對Ａ女為強
      制性交之行為，亦無從據以佐證Ａ女之指訴屬實或被告之
      抗辯不實，自無從據之而為不利於被告之認定。
（五）又Ａ女於98年8月1日前往財團法人天主教靈醫會羅東聖母
      醫院驗傷時，經醫師檢查結果，其身體各部位均無任何最
      近發生之傷痕，僅處女膜呈痕跡狀之事實，有該醫院之受
      理疑似性侵害案件驗傷診斷書在卷可稽，然因Ａ女業已產
      子，且於本件案發之前曾與被告發生多次性交行為（參見
      Ａ女於警詢、檢察官偵訊及本院審理時之供述，見本院卷
      第43、46頁），是以上開驗傷結果所指Ａ女處女膜呈痕跡
      狀之事實，亦無法證明被告有對Ａ女為強制性交之犯行，
      不能據之而為不利於被告之認定。
（六）綜上所述，公訴人所舉證據，尚不足為被告此部分有罪之
      積極證明。此外，復查無其他積極證據證明被告確有公訴
      人所指之強制性交犯行，揆諸首揭二之說明，自應為有利
      於被告之認定。從而，此部分尚不能證明被告犯強制性交
      罪，依法應就此部分為被告無罪判決之諭知。
據上論斷，應依刑事訴訟法第299條第1項前段、第301條第1項前
段，刑法第2條第1項但書、第305條、第41條第1項前段、第8項
、第51條第5款，刑法施行法第1條之1，判決如主文。
本案經檢察官劉憲英到庭執行職務。
中    華    民    國    99    年    7     月    19    日
                  刑事第庭審判長法  官  林惠玲
                                法  官  張育彰
                                法  官  劉家祥
以上正本證明與原本無異。
如不服本判決應於收受本判決後10日內向本院提出上訴書狀，並
應敘述具體理由。若未敘述理由者，應於上訴期間屆滿後20日內
向本院補提理由書狀（均須按他造當事人之人數附繕本）。    
                                書記官  葉書毓
中    華    民    國    99    年    7     月    19    日
附錄本案論罪科刑法條：
中華民國刑法施行法第1條之1
中華民國九十四年一月七日刑法修正施行後，刑法分則編所定罰
金之貨幣單位為新臺幣。
九十四年一月七日刑法修正時，刑法分則編未修正之條文定有罰
金者，自九十四年一月七日刑法修正施行後，就其所定數額提高
為三十倍。但七十二年六月二十六日至九十四年一月七日新增或
修正之條文，就其所定數額提高為三倍。
中華民國刑法第305條
以加害生命、身體、自由、名譽、財產之事，恐嚇他人致生危害
於安全者，處2年以下有期徒刑、拘役或3百元以下罰金。

司法院資訊處製作；財團法人民間司法改革基金會備份。
